臺灣高等法院刑事判決
109年度上訴字第3000號
上  訴  人  
即  被  告  邱家瑞
選任辯護人  吳茂榕律師
            王馨儀律師
上列上訴人因違反毒品危害防制條例案件，不服臺灣士林地方法
院109年度審訴字第281號，中華民國109年6月30日第一審判決（
起訴案號：臺灣士林地方檢察署108年度偵字第11746號、第
17605號、109年度毒偵字第85號），提起上訴，本院判決如下：
    主  文
原判決關於持有第三級毒品及得易科罰金定執行刑部分，均撤銷
。
邱家瑞持有第三級毒品純質淨重五公克以上，處有期徒刑貳月，
如易科罰金，以新臺幣壹仟元折算壹日；扣案如附表編號5至7、
9所示之毒品(連同包裝袋貳個)，均沒收。 
其他上訴駁回。
邱家瑞施用第二級毒品及持有第三級毒品部分所處之主刑，應執
行有期徒刑參月，如易科罰金，以新臺幣壹仟元折算壹日。
    事  實
一、邱家瑞前於民國107 年間因施用毒品，經臺灣臺北地方法院
    107 年度毒聲字第103 號裁定送觀察、勒戒後，認無繼續施
    用毒品之傾向，於107 年6 月27日釋放出所，並經臺北地檢
    署檢察官處分不起訴確定，仍不知悔改，分別為下列犯行：
    ㈠108年7月19日之前，邱家瑞明知使蒂諾斯屬毒品危害防制
      條例第2 條第2 項第4 款所列管之第四級毒品，不得販賣
      ，竟意圖營利而基於販賣第四級毒品之犯意，先在臺北市
      ○○區○○路 0段000 巷0 弄0 號0 樓住處，於網路上刊登第
      四級毒品使蒂諾斯之訊息，適江姿怡於同年月19日凌晨3 
      時6 分許，在網路搜索得知上揭訊息，遂留下聯絡方式，
      邱家瑞再以其所有如附表編號10所示之APPLE廠牌行動電
      話，透過LINE通訊軟體與江姿怡聯繫確認交易內容，並於
      同日（7月19日）上午10時許，利用郵局快捷將盒裝20顆
      之使蒂諾斯，寄往江姿怡指定之彰化縣員林市處所，江姿
      怡再於同日上午10時59分許，自其所有之中國信託商業銀
      行（下稱中國信託）帳戶，轉帳匯款新臺幣（下同）1,90
      0 元至邱家瑞指定之中國信託銀行帳戶，嗣於翌（20）日
      上午9 時許，江姿怡收受取得第四級毒品使蒂諾斯。
    ㈡108 年7 月間，邱家瑞明知甲基安非他命、MDMA係毒品危
      害防制條例第2 條第2 項第 2款所列管之第二級毒品，硝
      甲西泮、氯乙基卡西酮、3,4 －亞甲基雙氧苯基乙基胺戊
      酮，係同條例第2 條第2 項第3 款所列管之第三級毒品，
      竟向真實姓名年籍不詳、網路暱稱「高雄包裝15W 」之人
      ，購得如附表編號1至4、8所示含有第二級毒品甲基安非
      他命成分等之毒品，及如附表編號5至7、9所示含有硝甲
      西泮、氯乙基卡西酮、3,4 －亞甲基雙氧苯基乙基胺戊酮
      成分等純質總淨重20餘公克之第三級毒品，即自該時起無
      故持有之；並基於施用第二級毒品甲基安非他命之犯意，
      於同年月31日晚間11時許，在上址住處，以加水融化飲用
      方式，施用第二級毒品甲基安非他命1 次。
    警方於108 年8 月1 日下午1 時50分許，持搜索票至邱家瑞
    住處執行搜索，當場扣得附表所示之物，再徵得邱家瑞同意
    採尿送驗，呈安非他命類安非他命、甲基安非他命陽性反應
    ，始悉上情。
二、案經臺北市政府警察局士林分局報請臺灣士林地方檢察署檢
    察官偵查起訴。  
    理  由
一、認定上訴人即被告邱家瑞（下稱被告）販毒之證據及理由
  ㈠被告於108年7月先在網路上刊登使蒂諾斯毒品訊息，嗣以LIN
    E通訊軟體與購毒者江姿怡相聯繫，販賣盒裝20顆使蒂諾斯
    並郵寄予江姿怡，再收取價金1,900元，業經被告於警
　　偵、原審及本院坦承不諱。
  ㈡證人江姿怡於108年7月19日以LINE通訊軟體與被告相聯絡，
　　支付價金1,900元，向被告購買、取得使蒂諾斯20顆，業經
    證人江姿怡於警詢及偵查庭證述屬實。
  ㈢此外，並有雙方LINE通訊軟體、郵局國內快捷信封、中國信
    託銀行自動櫃員機交易明細翻拍照片及臺北市政府警察局士
    林分局108 年8 月26日北市警士分刑字第1083032724號函檢
    附之行動電話數位取證資料擷取報告可資佐證。
二、認定被告持有第三級毒品之證據及理由　
　㈠被告於108年7月向真實姓名年籍不詳、暱稱「高雄包裝15W」
    之人，購得硝甲西泮、氯乙基卡西酮、3,4－亞甲基雙氧苯基
    乙基胺戊酮，即無故持有等情，迭經被告於偵查、原審及本
    院坦白承認。
　㈡警方查獲扣得附表編號5至7、9所示咖啡色粉末、橘色圓形錠
    劑及淡綠色晶體，經送鑑驗結果，檢出第三級毒品硝甲西泮
    、氯乙基卡西酮、3,4 －亞甲基雙氧苯基乙基胺戊酮成分，
    有交通部民用航空局航空醫務中心108 年8 月30日航藥鑑字
    第0000000 號、第0000000 號毒品鑑定書、內政部警政署刑
    事警察局108 年11月4 日刑鑑字第1080084180號鑑定書在卷
    可憑。
三、認定被告施用第二級毒品之證據及理由　
　㈠警方在被告住處所查扣如附表編號1至4、8所示白色結晶、白
    色微紅粉末、橘色粉末、淡黃色粉末及淡綠色圓形錠劑，經
    送鑑驗結果，檢出第二級毒品甲基安非他命、MDMA、氟甲基
    安非他命成分，有交通部民用航空局航空醫務中心108年8月
    30日航藥鑑字第0000000號、第0000000號號毒品鑑定書、內
    政部警政署刑事警察局108年11月4日刑鑑字第1080084180號
    鑑定書在卷可稽。
　㈡被告於偵查、原審及本院坦承向暱稱「高雄包裝15W」之人購
    得甲基安非他命、MDMA後，以加水融化飲用方式，施用甲基
    安非他命，嗣警方採集被告尿液送驗結果，呈安非他命類安
    非他命、甲基安非他命陽性反應，有臺北市政府警察局偵辦
    毒品案件尿液檢體委驗單、台灣尖端先進生技醫藥股份有限
    公司濫用藥物檢驗報告、內政部警政署刑事警察局108 年11
    月12日刑鑑字第1080085001號鑑定書附卷可參。
四、論罪之說明　　　
　㈠被告施用安非他命後，毒品危害防制條例第23條第2項於109
    年1月15日修正公布，並自同年7月15日起生效施行，將原先
    「觀察、勒戒或強制戒治執行完畢釋放後，『5年內』再犯第1
    0條之罪」即應依法追訴之規定，修正為「觀察、勒戒或強
    制戒治執行完畢釋放後，『3年內』再犯第10條之罪者」，始
    應依法追訴；又修正前施用毒品罪案件，在該條例修正施行
    後，審判中之案件，依現行條例第35條之1第2款規定，由法
    院依修正後規定處理。本件被告前因施用毒品，經觀察、勒
    戒後，認無繼續施用毒品傾向，於107年5月23日執行完畢釋
    放，其於3年內即108年7月31日再犯本案施用毒品案件，自
    應依法追訴處罰。
　㈡甲基安非他命、MDMA屬毒品危害防制條例第2條第2項第2款所
    列管之第二級毒品，硝甲西泮、氯乙基卡西酮、3,4 －亞甲
    基雙氧苯基乙基胺戊酮屬同條項第3款所列管之第三級毒品
    ，使蒂諾斯則屬同條項第4款所列管之第四級毒品。
　㈢核被告所為，就犯罪事實㈠部分，係犯毒品危害防制條例第4 
    條第4 項之販賣第四級毒品罪；就犯罪事實㈡部分，係犯同
    條例第10條第2 項之施用第二級毒品罪，及同條例第11條第
    5 項之持有超量第三級毒品罪。被告所犯3罪，犯罪時間不
    同，行為互殊，顯係基於個別犯意為之，應予分論併罰。
　㈣被告持有附表編號4所示之淡綠色圓形錠劑，經鑑驗後除第二
    級毒品甲基安非他命成分外，同時檢出第二級毒品MDMA及氟
    甲基安非他命成分，因毒品危害防制條例第11條所定持有各
    級毒品之罰則，旨在保護國民身心健康，遏止毒品氾濫蔓延
    ，則被告持有各類第二級毒品，係同時侵害單一社會法益，
    屬單一持有第二級毒品犯行。
　㈤被告持有如附表編號1至4、8所示第二級毒品甲基安非他命等
    行為，為其施用第二級毒品甲基安非他命之高度行為所吸收
    ，不另論罪。　
　㈥被告同時持有「硝甲西泮」、「氯乙基卡西酮」、「3,4 －亞甲基雙氧苯基乙基胺戊酮」等毒品，雖種類有別，但均屬第三級毒品，侵害相同一社會法益，屬單一持有超量第三級毒品。又被告持有附表編號5至7所示第三級毒品，雖未據起訴，惟其與已起訴論罪之持有附表編號9所示第三級毒品部分，具事實上一罪關係，為起訴效力所及，本院應併予審究。
　㈦行為後法律有變更者，適用行為時之法律，但行為後之法律
    有利於行為人者，適用最有利於行為人之法律，刑法第2條
    第1 項定有明文。被告行為後，毒品危害防制條例第4條第4
    項販賣第四級毒品罪，於109年1月15日修正公布，同年7月1
    5日生效施行，修正前法定刑為「5年以上12年以下有期徒刑
    、拘役，得併科新臺幣300萬元以下罰金」，修正後將罰金
    刑提高為「併科新臺幣500萬元以下罰金」，比較修正前後
    結果，以修正前法律較有利於被告，應適用修正前毒品危害
    防制條例第4條第4項論處。
　㈧修正毒品危害防制條例第11條第5項規定，同於109年7月15日
    生效施行，本件被告行為時，毒品危害防制條例第11條第5
    項規定：「持有第三級毒品純質淨重20公克以上者，處3年
    以下有期徒刑，得併科新臺幣30萬元以下罰金」，修正後則
    規定：「持有第三級毒品純質淨重5公克以上者，處2年以下
    有期徒刑，得併科新臺幣20萬元以下罰金」，新法將持有第
    三級毒品純質淨重由20公克降為5公克，即構成犯罪，同時
    將有期徒刑、罰金刑上限降低，本件被告持有第三級毒品部
    分，驗前純質淨重逾20公克（附表編號9含第三級毒品3,4 －
    亞甲基雙氧苯基乙基胺戊酮成分，驗前純質淨重已達22.85
    公克，加上附表編號5至7之毒品，其純質重量更高），不論
    適用新舊法，均構成持有超量第三級毒品罪，因新法之法定
    刑較低，較有利於被告，則被告所犯持有超量第三級毒品部
    分，應適用新修正毒品危害防制條例第11條第5
　　項規定論處。
　㈨附表編號3所示之橘色粉末1包，經鑑驗後除檢出第二級毒品甲基安非他命成分外，亦含有第三級毒品硝甲西泮成分，基於高度行為吸收低度行為之法理，應認被告係持有第二級毒品甲基安非他命。
五、原判決之評斷
　㈠關於販賣第四級毒品及施用第二級毒品部分
　　原審基上事證，認被告罪證明確，有關販賣使蒂諾斯部分，
    經比較新舊法後，援引修正前毒品危害防制條例第4 條第4 
    項，論以販賣第四級毒品罪，並以被告於偵審期間均自白販
    毒犯行，販毒數量不大，獲利金額有限，依毒品危害防制條
    例第17條第2 項、刑法第59條減輕其刑；就施用甲基安非他
    命部分，援引毒品危害防制條例第10 條第2項，論以施用第
    二級毒品罪。再審酌被告前有施用毒品經觀察、勒戒紀錄，
    仍無法斷絕施用惡習，再次施用毒品甲基安非他命，復不思
    正途取財，販賣第四級毒品，擴散毒品流通，戕害國人身心
    健康，兼衡被告犯後坦承犯行，販賣毒品數量、次數、所收
    取之價金，及其他一切情狀，就販賣第四級毒品罪部分，量
    處有期徒刑1年4 月，就施用第二級毒品部分，量處有期徒
    刑2月。另依法諭知沒收供聯繫販賣第四級毒品如附表編號1
    0之APPLE 廠牌行動電話1支，沒收追徵販毒所得1,900元，
    另沒收銷燬附表編號1至4、8所示第二級毒品及包裝袋。原
    審判決已敘述其所憑證據、認定理由及量刑依據，其認定事
    實、適用法律，核無不合，所量處之刑，無違罪刑相當法
　　則。
  ㈡關於持有超量第三級毒品部分
　　原審認被告持有超量第三級毒品犯行事證明確，予以論罪科
    刑，固非無見，然被告行為後，毒品危害防制條例第11條第
    5項規定，於109年1月15日修正公布，同年7月15日生效施行
    ，因修正後之法定刑較有利於被告，業如前述，應適用新修
    正毒品危害防制條例第11條第5項規定論處，原審未及比較
    ，容有未洽，自屬難以維持，被告就此雖未指摘，仍應由本
    院將原判決關於持有超量第三級毒品及得易科罰金定執行刑
    部分，予以撤銷改判。
六、被告上訴要旨　　
　㈠被告犯後坦承犯行，請從輕量刑。
　㈡被告供出毒品上手為「高雄包裝15W 」，請依毒品危害防制
    條例第17條第1 項規定減刑。
　㈢被告行為時年僅23歲，犯後自白犯行，誠心悔改，配合檢警
    調查，請就販賣毒品部分給予緩刑宣告。　
七、被告上訴之評斷　　
　㈠量刑係法院就繫屬個案犯罪所為之整體評價，屬事實審法院
    得依職權裁量之事項，而量刑判斷當否之準據，應就原判決
    之整體觀察為綜合考量，不可擷取其中片段，遽以評斷。苟
    其量刑已以行為人之責任為基礎，並斟酌刑法第57條各款所
    列情狀，在法定刑度內酌量科刑，無偏執一端，或濫用其裁
    量權限，致明顯失出失入情形，自不得任意指為不當或違法
    （最高法院104年度台上字第2563號判決、104年度台上字第
    2577號判決參看）。被告有施用毒品前科，因施用毒品經觀
    察、勒戒後，於107年5月23日執行完畢釋放出所，僅約1年
    半，再次施用毒品甲基安非他命，並於108年8月1日警詢供
    稱：「我第1次施用毒品是3年前，最近一次是昨天（7月31
    日）21時許在我家施用毒品。」、「我有施用K他命及其他
    毒品」（第11746號偵卷第28頁），被告施用毒品時間非短
    ，毒品種類不止一種，而施用第二級毒品法定刑為3年以下
    有期徒刑，原審量處有期徒刑2月，已屬最低，無從再減。
    又被告販賣第四級毒品使蒂諾斯，散佈毒品，對社會秩序造
    成潛在危害，並戕害使用者身心健康，而販賣第四級毒品部
    分，當時毒品危害防制條例第4條第4 項法定最輕本刑為有
    期徒刑5年，本件依法遞減刑期後，處斷刑大幅減為最輕本
    刑有期徒刑1年3月，原審量處有期徒刑1年4月，僅較最低刑
    高1 個月，無違罪責相當法則。被告就此2部分請求再減輕
    刑期，難謂有理。
　㈡毒品危害防制條例第17條第1 項規定：「供出毒品來源，因
    而『查獲』其他正犯或共犯」，係指被告在事實審言詞辯論終
    結前，具體供出毒品來源之有關資料，諸如前手之姓名、年
    籍、住居所、或其他足資辨別之特徵等，「使調查或偵查犯
    罪之公務員因而對之發動調查或偵查並破獲者」而言。其立
    法意旨重在鼓勵具體供出其上游販毒者，俾資追查該毒梟前
    手及其上游毒品，以杜絕毒品之蔓延與氾濫為目的（最高法
    院103 年度台上字第3348號判決參看）。被告雖指本次毒品
    係向真實姓名年籍不詳、網路暱稱「高雄包裝15W 」之人購
    入，然其於108年8月2日警詢、偵查庭供稱：「我不知道（
    「高雄包裝15W 」之人）的年籍資料」、「我有給警方電話
    號碼」（第11746號偵卷第35頁、第193頁），被告並未供出
    綽號「高雄包裝15W 」之姓名、年籍、住居所、或其他足資
    辨別之特徵，警方因而無法查知、破獲「高雄包裝15W 」涉
    嫌販毒，自無從依毒品危害防制條例第17條第1 項供出上手
    規定減免其刑。　
　㈢緩刑屬於刑罰權作用之一環，具有刑罰權之具體效應，亦即
    犯罪行為人因其犯罪行為而受論罪科刑，具有明確之刑罰宣
    示，但因基於刑事政策考量，認為其不需進入機構性處遇接
    受刑罰之執行較為適當，乃設定一定觀察期間，並配合緩刑
    期內附條件機制。最高法院特指出：緩刑之宣告，除應具備
    一定條件外，並須有可認為以暫不執行刑罰為適當之情形，
    始得為之（最高法院90年度台上字第4406號判決參看）。本
    件被告前有施用毒品紀錄，不知悔改向善，竟變本加厲，販
    賣第四級毒品使蒂諾斯予江姿怡乙情，業經證人江姿怡指證
    明確，並有LINE通訊軟體、郵局國內快捷信封、自動櫃員機
    交易明細翻拍照片等在卷可參，被告罪證明確，其雖於偵審
    坦承犯行，自白價值不高，本院再觀被告與證人江姿怡LINE
    通訊軟體對話記錄，證人江姿怡在向被告購入本件使蒂諾斯
    毒品後，詢問：「你之後還會有嗎？」被告答以：「會」、
    「有了我再跟你說」、「最近管的比較嚴，不好拿到。」（
    第17605號偵卷第147頁、第149頁），被告販賣毒品，並意
    圖繼續散佈毒品，實違禁絕毒品來源之刑事政策。又被告除
    利用網路販毒外，並大量販賣仿冒品，此業據被告於警詢供
    陳：「（警方查扣）Versace、Unicorn、LV、哈密瓜、Im O
    K、Rolls、星巴克等字圖樣包裝袋共28,268件，我沒有取得
    商標授權，我從106年開始販售，利用網路拍賣刊登販售鋁
    箔包裝袋，（違反商標法）我認罪」（第11746號偵卷第16
    頁至第21頁），被告顯非一時失誤，誤觸法網。本院審酌上
    情，認被告無暫不執行為適當之情事，不予緩刑宣告。被
　　告在上訴請求宣告緩刑，礙難允准。
　㈣綜上，被告就販賣第四級毒品及施用第二級毒品上訴部分，
    為無理由，應予駁回。
八、撤銷改判部分（持有超量第三級毒品）量刑之說明
  ㈠本院審酌被告前已有施用毒品紀錄，仍不知檢束自己行為，
    明知硝甲西泮、氯乙基卡西酮、3,4 －亞甲基雙氧苯基乙基
    胺戊酮屬管制之第三級毒品，無視禁令非法持有，並於108
    年8月1日警詢供稱：「我所購買的毒品，有向暱稱『藍風車』
    購買的，還有一些也是在群組買的。」、「向『高雄包裝15W
    』買很多次，大約半個月購買1次」、「每次（毒品）都是購
    買50公克，可以讓我使用半個月至1個月」（第11746號偵卷
    第30頁、第31頁、第36頁），則被告每次購買毒品來源多樣
    ，數量非微，惟念被告犯後於偵審坦承犯行，法定刑業已修
    正降低，及其他一切情狀，就持有超量第三級毒品部分，依
    被告上訴所請，減輕其刑，量處有期徒刑2月，並諭知易科
    罰金之折算標準。
  ㈡定執行刑，與量刑同，法院就繫屬個案犯罪所為之整體評價，應整體觀察為綜合考量，不可擷取其中片段，致失出失入。本院衡酌被告坦承施用第二級毒品及持有第三級毒品，有關犯罪情狀、持有毒品數量，政府禁絕毒品政策，刑罰定刑目的等因素，就撤銷改判部分（持有第三級毒品）與駁回上訴得易科罰金部分（施用第二級毒品）所處之主刑，定應執行有期徒刑3月，並依法諭知易科罰金之折算標準。
九、撤銷改判部分沒收之說明　
    本件附表編號5至7、9所示咖啡色粉末、橘色圓形錠劑及淡
    綠色晶體，檢出第三級毒品硝甲西泮、氯乙基卡西酮、3,4 
    －亞甲基雙氧苯基乙基胺戊酮成分，連同其包裝袋2個，依刑
    法第38條第1項規定，諭知沒收。
據上論斷，應依刑事訴訟法第369 條第1 項前段、第368 條、第
364 條、第299 條第1 項前段、修正毒品危害防制條例第11條第
5項、刑法第2條第1項後段、第41條第1項前段、第51第5款、第
38條第1 項、第11條，判決如主文。
本案經檢察官劉東昀提起公訴，檢察官羅松芳到庭執行職務。
中　　華　　民　　國　　109 　年　　9 　　月　　30　　日
     　　　　　　 刑事第九庭    審判長法　官  潘翠雪
                                      法　官  陳俞婷
                                      法　官  曾德水
以上正本證明與原本無異。
施用第二級毒品、持有第三級毒品部分，不得上訴。
販賣第四級毒品部分，如不服本判決，應於收受送達後20日內向
本院提出上訴書狀，其未敘述上訴之理由者並得於提起上訴後20
日內向本院補提理由書（均須按他造當事人之人數附繕本）「切
勿逕送上級法院」。
                                      書記官  陳怡君
中　　華　　民　　國　　109 　年　　9 　　月　　30　　日
附錄：本案論罪科刑法條全文　　　　　　　　　　　　　　　
修正前毒品危害防制條例第4 條第4 項
製造、運輸、販賣第四級毒品者，處五年以上十二年以下有期徒
刑，得併科新臺幣三百萬元以下罰金。 　　　

毒品危害防制條例第10條第2 項
施用第二級毒品者，處三年以下有期徒刑。
　　　
毒品危害防制條例第11條第5 項
持有第三級毒品純質淨重五公克以上者，處二年以下有期徒刑，
得併科新臺幣二十萬元以下罰金。 　　　
附表
編號   扣 案 物 品 名 稱 數量 鑑    驗    結    果 備                  註  1 白色結晶 1 包 檢出第二級毒品甲基安非他命成分（驗餘淨重0.1238公克） 交通部民用航空局航空醫務中心108 年8 月30日航藥鑑字第0000000 號毒品鑑定書（第11746號偵卷第229頁至第230頁）  2 白色微紅粉末 1 包 檢出第二級毒品甲基安非他命成分（驗餘淨重0.1320公克）   3 橘色粉末 1 包 檢出第二級毒品甲基安非他命、第三級毒品硝甲西泮成分（驗餘淨重6.5913公克） 交通部民用航空局航空醫務中心108 年8 月30日航藥鑑字第0000000 號毒品鑑定書（第11746號偵卷第223頁至第234頁）  4 淡綠色圓形錠劑 1 粒 檢出第二級毒品甲基安非他命、MDMA、氟甲基安非他命成分（驗餘淨重0.3194公克）   5 橘色圓形錠劑 20粒 檢出第三級毒品硝甲西泮成分（驗餘合計淨重3.6937公克）   6 橘色圓形錠劑 8粒 檢出第三級毒品硝甲西泮成分（驗餘合計淨重1.5014公克）   7 咖啡色粉末 1包 檢出第三級毒品氯乙基卡西酮成分（驗餘淨重0.6555公克）  交通部民用航空局航空醫務中心108 年8 月30日航藥鑑字第0000000 號毒品鑑定書（第11746號偵卷第231頁至第232頁）  8 淡黃色粉末 1 包 檢出第二級毒品甲基安非他命成分（驗餘淨重18.62 公克） 內政部警政署刑事警察局108 年11月4 日刑鑑字第1080084180號鑑定書（第11746號偵卷第391頁至第394頁）  9 淡綠色晶體 1 包 檢出第三級毒品3,4 －亞甲基雙氧苯基乙基胺戊酮成分（驗餘淨重42.99 公克，驗前純質淨重22.85 公克）   10  APPLE 廠牌行動電話（含SIM卡1張） 1 具